【裁判字號】    97,重訴,548
【裁判日期】    970526
【裁判案由】    確認之訴
【裁判全文】
臺灣臺北地方法院民事判決            97年度重訴字第548號
原      告  丙○○
被      告  最高法院
法定代理人  丁○○
被      告  最高法院檢察署
法定代理人  乙○○
被      告  甲○○
被      告  戊○○
上列當事人間確認之訴事件，本院判決如下：
    主  文
原告之訴駁回。
訴訟費用由原告負擔。
    事實及理由
一、按原告之訴，依其所訴之事實，在法律上顯無理由者，法院
    得不經言詞辯論，逕以判決駁回之，民事訴訟法第249條第2
    項定有明文。本件本院認原告所訴之事實在法律上顯無理由
    ，爰不經言詞辯論，逕為判決，合先敘明。
二、原告起訴主張略以：被告最高法院97年度矚重上訴字第1 號
    判決駁回甲○○貪污上訴，違背刑事訴訟法第422條第2項、
    憲法第172 條、預算法、刑事訴訟法第157條、第158條、憲
    法第80條及準用民事訴訟法第247 條之規定及一事不再理原
    則；又被告戊○○有總統、副總統選舉罷免法第105條所規
    定得撤銷被告甲○○當選無效，最高法院檢察署檢察長依貪
    污治罪條例第10條規定應追回甲○○貪污1117萬元，原告有
    獎勵檢舉貪瀆辦法獎金最高500萬元法律上利益，自得提起
    本訴等語。請求確認甲○○貪污存在應提起非常上訴，並賜
    判依憲法第1條、同法第22條之規定，第三審及非常上訴為
    維護公共秩序，不在憲法第52條所規定總統不受刑事訴究之
    列等，詳細事實如附件所示。
三、按確認之訴非原告有即受確認判決之法律上利益者，不得提
    起。所謂即受確認判決之法律上利益，係指法律關係之存否
    不明確，原告主觀上認其在法律上之地位有不安之狀態存在
    ，且此種不安之狀態，能以確認判決將之除去者而言，若縱
    經法院判決確認，亦不能除去其不安之狀態者，即難認有受
    確認判決之法律上利益，有最高法院52年臺上字第1240號判
    例可資參照。經查，本件原告訴請確認甲○○貪污存在應提
    起非常上訴，惟揆諸刑事訴訟法第441 條之規定，判決確定
    後，發見該案件之審判係違背法令者，最高法院檢察署檢察
    總長得向最高法院提起非常上訴，是關於刑事案件經法院判
    決確定後，是否對之提起非常上訴，為最高法院檢察署檢察
    長之權限，非屬民事訴訟之範疇，應不得提起本件確認之訴
    。又觀諸憲法第78條、第79條之規定，司法院設大法官若干
    人，掌理憲法第78條所規定解釋憲法，及統一解釋法律及命
    令之事項，是解釋憲法第52條所規定總統不受刑事訴究之範
    圍，應屬司法院大法官之權限，亦非民事法院所得審理者。
    故原告縱主觀上認其在法律上之地位有不安之狀態存在，此
    種不安之狀態，並不能以確認判決將之除去。從而，原告提
    起本件訴訟，顯然無確認利益，其訴在法律上顯無理由，應
    予駁回。
四、訴訟費用負擔之依據：民事訴訟法第78條。
中    華    民    國    97    年    5    月    26   日
                  民事第一庭    法  官  朱漢寶
以上正本係照原本作成
如對本判決上訴，須於判決送達後20日內向本院提出上訴狀
中    華    民    國    97    年    5    月    26   日
                                書記官  陳彥樺


司法院資訊處製作；財團法人民間司法改革基金會備份。
